【裁判字號】    97,訴,2014
【裁判日期】    980623
【裁判案由】    違反槍砲彈藥刀械管制條例
【裁判全文】
臺灣臺北地方法院刑事判決              97年度訴字第2014號
公  訴  人  臺灣臺北地方法院檢察署檢察官
被      告  甲○○
選任辯護人  黃啟逢律師
            蔡雲璽律師
上列被告因違反槍砲彈藥刀械管制條例案件，經檢察官提起公訴
（97年度偵字第17487號），本院判決如下：
    主  文
甲○○未經許可，持有可發射子彈具有殺傷力之改造手槍，處有
期徒刑年貳月，併科罰金新臺幣伍萬元，罰金如易服勞役，以
新臺幣壹仟元折算壹日。扣案仿COLT廠半自動手槍換裝土造金屬
槍管而成之改造手槍壹枝（含彈匣壹個，槍枝管制編號0000
000000號）沒收。
    事  實
一、甲○○明知可發射子彈具有殺傷力之改造手槍係槍砲彈藥刀
    械管制條例所列管之管制物品，非經中央主管機關許可，不
    得擅自持有。其於民國97年8月2日上午2時54分許前某日時
    ，在不詳地點，以不詳方式，取得仿COLT廠半自動手槍製造
    ，並換裝土造金屬槍管而成之改造手槍1支，雖預見該手槍
    可發射適用之子彈，而具有殺傷力，仍不違背其本意，而基
    於持有可發射子彈具有殺傷力改造手槍之未必故意，未經許
    可而持有之（含彈匣1個，槍枝管制編號：0000000000號）
    。嗣於97年8月2日上午2時54分許，甲○○將上開槍枝攜出
    並置於其所著長褲之左後口袋內，於行經臺北市中山區○○
    ○路○段65巷2弄60號前，因形跡可疑，遭臺北市政府警察局
    中山分局中山二派出所警員郭書嘉臨檢盤查時，郭書嘉見甲
    ○○神色有異，且目視察覺其所著長褲左後方口袋呈鼓突狀
    ，隨即詢問甲○○身上攜有何物，並同時拍觸其上開口袋，
    發覺狀似槍枝，經甲○○同意受搜索後，即在上開口袋內扣
    得前開改造手槍1支（含彈匣1個）而當場查獲。
二、案經臺北市政府警察局中山分局報請臺灣臺北地方法院檢察
    署檢察官偵查起訴。
    理  由
壹、程序方面
一、按被告以外之人於審判外之言詞或書面陳述，除法律有規定
    者外，不得作為證據。被告以外之人於審判外之陳述，雖不
    符刑事訴訟法第159條之1至第159條之4之規定，而經當事人
    於審判程序同意作為證據，法院審酌該言詞陳述或書面陳述
    作成時之情況，認為適當者，亦得為證據；當事人、代理人
    或辯護人於法院調查證據時，知有第159條第1項不得為證據
    之情形，而未於言詞辯論終結前聲明異議者，視為有前項之
    同意。刑事訴訟法第159條第1項、第159條之5分別定有明文
    。經查，卷附搜索扣押筆錄、扣押物品目錄表、扣押物品收
    據、臺北市政府警察局中山分局98年3月13日北市警中分刑
    字第09830716300號函及查訪表、陸軍化學兵學校本部連98
    年4月29日陸化郁本字第0980000025 號函等件固屬傳聞證據
    ，惟被告、公訴人或辯護人於本院言詞辯論終結前，均未對
    於其證據能力聲明異議，而視為同意上開證據具有證據能力
    ，本院審酌各該陳述作成時之情況，認亦無違法或不當之情
    事，是上開證據應具有證據能力。
二、又現行刑事訴訟法關於「鑑定」之規定，除選任自然人充當
    鑑定人外，另設有囑託機關鑑定制度。依同法第198 條、第
    208條 之規定，不論鑑定人或鑑定機關、團體，固均應由法
    院、審判長、受命法官或檢察官視具體個案之需要而為選任
    、囑託，並依第206條之規定，提出言詞或書面報告，始符
    合同法第159條第1項所定得作為證據之「法律有規定」之情
    形。否則所為之鑑定，仍屬傳聞證據。然於司法警察機關調
    查中之案件，為因應實務上，或因量大、或有急迫之現實需
    求，併例行性當然有鑑定之必要者，例如毒品之種類與成分
    、尿液之毒品反應，或者槍、彈有無殺傷力等鑑定，基於檢
    察一體原則，得由該管檢察長對於轄區內之案件，以事前概
    括選任鑑定人或囑託鑑定機關、團體之方式，俾便轄區內之
    司法警察官、司法警察對於調查中之此類案件，得即時送請
    先前已選任之鑑定人或囑託之鑑定機關、團體實施鑑定，以
    求時效（法務部92年9月1日法檢字第0920035083號函參照，
    刊載於法務部公報第312期）。此種由檢察機關概括選任鑑
    定人或概括囑託鑑定機關、團體，再轉知司法警察官、司法
    警察於調查犯罪時參考辦理之作為，法無明文禁止，係為因
    應現行刑事訴訟法增訂傳聞法則及其例外規定之實務運作而
    為。則經由司法警察官、司法警察依檢察官所概括選任之鑑
    定人或囑託鑑定機關、團體所為之鑑定結果，與檢察官選任
    或囑託為鑑定者，性質上並無差異，同具有證據能力。本案
    扣案槍枝經查獲之司法警察即臺北市政府警察局中山分局警
    員先行拍照存證後，再依上開規定送請內政部警政署刑事警
    察局鑑定，所為之書面鑑定報告即內政部警政署刑事警察局
    97年8月28日刑鑑字第0970115254號槍彈鑑定書，自屬上開
    「法律規定」得為證據者，而有證據能力。至卷附扣案槍枝
    及被告所辯拾得該槍枝地點之照片係機械性之圖像紀錄，非
    屬傳聞證據而無前揭傳聞法則及例外規定之適用，併此敘明
    。
貳、實體方面
一、訊據被告甲○○固坦承其有於上開時、地，為警在其所著長
    褲之左後口袋內，查獲並扣得其所藏置之前揭具有殺傷力改
    造手槍1支之事實，惟矢口否認有何持有可發射子彈具有殺
    傷力之改造手槍犯行，辯稱：伊於97年8月2日上午2時50分
    許，在臺北市中山區○○○路○段65巷2弄附近之某花圃內，
    拾獲扣案槍枝，惟因伊並不知道該槍枝具有殺傷力抑或只是
    玩具槍，故將之放置在伊所著長褲之左後口袋內，欲持之前
    往附近之「華山玩具店」，請店內人員幫忙辨別是否屬玩具
    槍，但伊尚未到達即遭警查獲，伊實在不知該槍具有殺傷力
    云云。其選任辯護人則辯護稱：被告於拾得該槍枝後，並無
    足夠之時間及知識分辨該槍枝是否具有殺傷力，且因其記得
    「華山玩具店」營業至很晚，故欲至該店加以確認，若該槍
    枝具有殺傷力即交予警方處理，故被告並無持有具有殺傷力
    槍枝之故意云云。是本案應審究者厥為，被告有無持有可發
    射子彈具有殺傷力改造手槍之故意。
二、經查：
  (一)被告於97年8月2日上午2時54分許，行經臺北市中山區○○
    ○路○段65巷2弄60號前時，遭警臨檢盤查，經其同意受搜索
    後，為警於其所著長褲之左後口袋內，查獲並扣得被告所置
    放之上揭改造手槍1支（含彈匣1個）等情，業據被告坦承無
    訛，核與證人即查獲員警郭書嘉於本院審理時之證述大致相
    符（見本院卷第31頁至第36頁反面），並有自願搜索同意書
    、搜索扣押筆錄、扣押物品目錄表、扣押物品收據各1份、
    扣案槍枝、彈匣照片15張附卷可稽（見偵查卷第10頁至15頁
    、第17至20頁，本院卷第106至112頁），暨扣案改造手槍1
    支、彈匣1個可資佐證。而扣案之手槍經送內政部警政署刑
    事警察局以「性能檢驗法」鑑驗結果，認係由仿COLT廠半自
    動手槍製造，並換裝土造金屬槍管而成，具有殺傷力之改造
    手槍（含彈匣1個，槍枝管制編號：0000000000號），擊發
    功能正常，可供擊發適用子彈，具殺傷力之情，有該局97年
    8月28日刑鑑字第0970115254號槍彈鑑定書1份存卷可考（見
    偵查卷第40頁至第42頁），堪認被告於客觀上確實未經許可
    而持有上開具有殺傷力之改造手槍無誤。
  (二)被告雖辯稱：伊於97年8月2日上午2時50分許，在臺北市中
    山區○○○路○段65巷2弄附近之某花圃內，拾獲扣案槍枝，
    惟因伊並不知道該槍枝具有殺傷力抑或只是玩具槍，故將之
    放置在伊所著長褲之左後口袋內，欲持之前往附近之「華山
    玩具店」，請店內人員幫忙辨別是否屬玩具槍，但伊尚未到
    達即遭警查獲，伊實在不知該槍具有殺傷力云云。然經本院
    依職權函請臺北市政府警察局中山分局拍攝臺北市中山區○
    ○○路○段65號2弄國賓飯店後方附近花圃即被告所稱拾得扣
    案槍枝地點之全景各角度彩色照片16張（見本院卷第64至71
    頁），並於本院審理時提示予被告辨識，請其指認拾得該槍
    枝之確實位置，惟其卻供稱：對照片上面的景物沒有印象等
    語（見本院卷第101頁），是其辯稱其係於臺北市中山區○
    ○○路○段65巷2弄附近之某花圃內，拾獲扣案槍枝等情，已
    非無疑。又觀諸上開照片中所呈現之花圃樣貌，於白天光線
    尚足時，該花圃所種植樹叢之枝葉幾已將花台平面覆有土壤
    部分盡皆遮蔽，已難讓人單憑隨意之目光掃視，即可輕易發
    現花圃平台內置有何物，參以該處雖有燈光，但並非明亮，
    亦非人聲鼎沸、燈火通明熱鬧街邊之情，業據證人郭書嘉於
    本院審理時證稱明確（見本院卷第36頁），佐以被告於本院
    審理時已供承其於拾得扣案槍枝時，並未攜帶手電筒等情無
    訛（見本院卷第102頁正、反面），又扣案手槍除退彈孔呈
    銀白色，槍柄握把雕刻處呈部分霧銀黑色外，槍身外觀均為
    黑色之情，亦經本院當庭勘驗明確，並有扣案手槍照片8張
    在卷可考（見本院卷第106頁至第110頁），是其如何於深夜
    時分，在無意間行經該處之情況下，卻能於光線昏暗又植栽
    茂密之花圃內發現並拾得幾近全黑之扣案槍枝，誠然令人難
    以想像，況改造槍枝係屬違禁物，且價值不斐，竟會經人遺
    失在外或任意棄置路旁花圃，實屬罕見，故被告所辯扣案改
    造手槍係其於為警查獲前3分鐘，甫在臺北市中山區○○○
    路○段65巷2弄附近之某花圃內拾獲乙節，顯與常理有違，洵
    非可採，應認被告係於97年8月2日上午2時54分許前某日時
    ，在不詳地點，以不詳方式，取得前開改造手槍。
  (三)又扣案改造手槍（含彈匣1個）之重量為437公克，槍管處之
    長度為11.7公分，槍枝高度為8.2公分等情，業經本院當庭
    勘驗無誤（見本院卷第98頁反面），是該槍枝雖屬小型，卻
    甚為沉重，與通常以塑膠為主要製材之玩具槍枝迥然有異。
    再扣案手槍所含彈匣係呈長扁柱狀型式乙情，有扣案彈匣照
    片4張附卷可考（見本院卷第111頁至第112頁），足認該彈
    匣所能填充相符之子彈形狀應係長形尖頭或長形圓頭，絕非
    俗稱BB 彈之玩具槍彈匣所充填之圓形塑膠或圓形金屬子彈
    至明，參以被告曾有玩過充填BB彈之玩具槍，且其持有扣案
    槍枝期間，有先退彈匣，以檢查其內有無子彈等情，業據被
    告於本院審理時供述甚明（見本院卷第100頁反面、第101頁
    反面），足見被告對於扣案槍枝之構造及操作方式顯非毫無
    所悉，且應已由前揭重量及彈匣型式等特性，而知悉扣案槍
    枝與普通不具有殺傷力之玩具槍枝迥不相侔。又被告於服役
    期間僅受過操作65K1步槍訓練之情，雖有陸軍化學兵學校本
    部連98年4月29日陸化郁本字第0980000025號函1紙在卷可按
    （見本院卷第87頁），惟槍枝結構及使用之相關資訊管道並
    非僅服役所受訓練一途，故被告於服役期間所受之槍枝訓練
    ，與其是否知悉扣案槍枝具有殺傷力或是否會操作扣案槍枝
    並無必然之關聯。是綜觀所有卷證，雖尚難證明被告曾受過
    關於扣案槍枝之專業訓練或具有相關專業知識，而有明知扣
    案槍枝為具有殺傷力之改造手槍仍無故持有之直接故意，惟
    審酌前揭各情，已堪認被告確有預見扣案槍枝可能具有殺傷
    力，竟仍不違背其本意，未經許可而持有之未必故意。從而
    ，被告及其選任辯護人所辯：被告不知扣案槍枝具有殺傷力
    ，而無持有具有殺傷力槍枝之故意云云，殊非可採。
  (四)另查，址設臺北市中山區○○○路286號1樓之「華山玩具店
    」固有經營販售玩具槍枝之業務，惟該店之營業時間係自每
    日下午2時至翌日凌晨2時之情，有臺北市政府警察局中山分
    局98年3月13日北市警中分刑字第09830716300號函及查訪表
    各1份在卷可參（見本院卷第45頁、第47頁），是縱若被告
    於97年8月2日凌晨2時54分許，在臺北市中山區○○○路○段
    65巷2弄60號前為警查獲前，係欲前往上址供店家辨識扣案
    槍枝，惟斯時已逾該店營業結束時間將近1小時，是被告辯
    稱：伊當時係持扣案槍枝欲前往華山玩具店，請店家檢視是
    否具有殺傷力乙節，已與事證有所未合。況衡諸常情，一般
    人如拾得槍枝，而無法確知其係玩具槍亦或係具有殺傷力而
    屬違禁物之槍枝，應會將之直接送至警察局或派出所，由該
    管執法人員作專業之判斷，且此等機關遍佈各轄區○○○○
    ○段皆有人員輪值，亦較為便利，實無捨此不為，而將拾得
    槍枝先持至有營業時間及專業知識均有限制之一般店舖辨識
    後，再決定是否送交警察機關之理。是被告及其選任辯護人
    辯稱：被告當時欲將扣案槍枝持至「華山玩具店」，以辨明
    其屬何種槍枝或是否具有殺傷力，惟尚未到達即為警查獲云
    云，顯係臨訟卸責之詞，亦不足採。
  (五)綜上所述，本案事證明確，被告犯行堪以認定，應依法論科
    。
二、按未經許可持有槍枝，其持有之繼續，為行為之繼續，並非
    狀態之繼續，故一經持有，其犯罪即告成立（最高法院88年
    台上字第2968號判決意旨參照），是核被告所為，係犯違反
    槍砲彈藥刀械管制條例第8條第4項之未經許可持有可發射子
    彈具有殺傷力之改造手槍罪。又按對於未發覺之罪自首而受
    裁判者，得減輕其刑，刑法第62條前段固定有明文，然此需
    犯人在犯罪未發覺之前，向該管公務員告知其犯罪，而不逃
    避接受裁判，始足當之；此所稱「發覺」，固非以有偵查犯
    罪權之機關或人員確知其人犯罪無誤為必要，亦非僅有單純
    主觀上之懷疑已足，而係對犯人之犯罪嫌疑有確切之根據得
    為合理之可疑者，即得謂為已發覺（最高法院63年臺上字第
    1101號、72年臺上字第641號判例意旨參照），若該等人員
    已發覺犯人之犯嫌後，犯人始告知犯罪，自無上開自首規定
    之適用。查證人郭書嘉於本院審理時結證稱：97年8月2日凌
    晨2時54分許，伊與實習員警騎乘警用機車，執行巡邏勤務
    ，由臺北市中山區○○○路右轉進入中山北路2段65巷2弄時
    ，見被告自巷內徒步走出，伊認識被告也知道被告有施用毒
    品之習慣，就問被告有無帶毒品，被告拉出前方褲口袋並表
    示沒有，但被告神色有些緊張，與被告平日遭臨檢時之反應
    有異，伊遂從機車上下來，進一步詢問被告今日身上究竟攜
    有何物，被告只答稱後面有東西，未說是何物，被告當時穿
    著鬆垮之牛仔褲，伊看見被告所著長褲左後口袋鼓鼓的，便
    伸手拍觸該褲口袋，又因伊每日摸槍，故拍觸之後，即察覺
    口袋內所裝載之物應係槍枝，故請被告雙手舉起，趴在機車
    上不准動，並再與被告確認口袋內裝有何物後，被告始表示
    係其撿到的1支槍等語綦詳（見本院卷第），亦與被告於偵
    查中及本院準備程序中供述：當時盤查之員警拍摸伊所穿長
    褲之左後口袋後，伊始告知員警其內藏置扣案槍枝等語互核
    一致（見本件偵查卷第33頁、本院卷第15頁反面），堪認證
    人郭書嘉於被告告知其上開口袋藏置扣案槍枝前，即已藉由
    拍觸上開口袋之觸感及職業訓練而有確切之根據，合理懷疑
    被告涉及持有槍彈之犯行，並非只是單純主觀上之懷疑，揆
    諸上開關於自首要件之說明，被告嗣後在證人郭書嘉拍觸後
    ，始告知前揭口袋內所置之物係槍枝，尚非在員警未發覺前
    告知自己犯罪，自無從依自首之規定減輕或免除其刑，併此
    敘明。爰審酌被告值此槍彈氾濫之際，猶非法持有改造手槍
    ，所為對社會治安造成高度潛在之危險性，雖其係基於未必
    故意而持有扣案槍枝，主觀上之不法內涵較輕，且尚未生任
    何實害，持有之數量非鉅，然犯後否認犯行，飾詞卸責，態
    度不佳等一切情狀，爰量處如主文所示之刑，並就罰金部分
    諭知易服勞役之折算標準。扣案之改造手槍1支（含彈匣1個
    ，槍枝管制編號：0000000000號），係違禁物，不問屬於犯
    罪行為人與否，應依刑法第38條第1項第1款規定宣告沒收。
據上論斷，應依刑事訴訟法第299條第1項前段，槍砲彈藥刀械管
制條例第8條第4項，刑法第11條前段、第42條第3項、第38條第
1項第1款，判決如主文。
本案經檢察官蔡偉逸到庭執行職務。
中    華    民    國    98    年    6    月    23    日
                  刑事第十庭  審判長法  官  林春鈴
                                    法  官  姚念慈
                                    法  官  謝昀璉
上正本證明與原本無異。
如不服本判決應於收受送達後10日內向本院提出上訴書狀，並應
敘述具體理由；其未敘述上訴理由者，應於上訴期間屆滿後20日
內向本院補提理由書（均須按他造當事人之人數附繕本）「切勿
逕送上級法院」。
                                    書記官  鄭雅文
中    華    民    國    98    年    6     月    30    日
附錄本判決論罪科刑依據之法條：
槍砲彈藥刀械管制條例第8條第4項。
槍砲彈藥刀械管制條例第8條
未經許可，製造、販賣或運輸鋼筆槍、瓦斯槍、麻醉槍、獵槍、
空氣槍或第4條第1項第1款所定其他可發射金屬或子彈具有殺傷
力之各式槍砲者，處無期徒刑或5年以上有期徒刑，併科新臺幣1
千萬元以下罰金。
未經許可，轉讓、出租或出借前項所列槍枝者，處5年以上有期
徒刑，併科新臺幣1千萬元以下罰金。
意圖供自己或他人犯罪之用，而犯前二項之罪者，處無期徒刑或
7年以上有期徒刑，併科新臺幣 1 千萬元以下罰金。
未經許可，持有、寄藏或意圖販賣而陳列第 1 項所列槍枝者，處
3年以上10年以下有期徒刑，併科新臺幣 700 萬元以下罰金。
第 1 項至第 3 項之未遂犯罰之。


司法院資訊處製作；財團法人民間司法改革基金會備份。
